臺灣臺北地方法院刑事判決　　　　　　　　　　　　　　九十年度交訴字第八一號
　　公　訴　人　臺灣臺北地方法院檢察署檢察官
　　被　　　告　乙○○
右列被告因業務過失致死案件，經檢察官聲請以簡易判決處刑（九十年度偵字第四二
九三號），經本院新店簡易庭受理後（受理案號為九十年度店交簡字第五六○號），
認不宜以簡易判決處刑，移送前來，本院適用通常程序判決如左：
      主      文
乙○○無罪。
      理      由
一、聲請簡易判決處刑意旨略以：被告乙○○係安福交通有限公司之聯結車司機，為
    從事業務之人，於民國九十年二月十一日上午九時三十分許，駕駛車號ＪＦ－八
    三一號曳引車，沿台北縣新店市○○路南往北行駛，行經台北市文山區鳴遠橋上
    時，應注意大型汽車除超越前車或準備左轉外，不得在內側車道行駛，且應遵照
    速限規定，又依當天上午晴天路面乾燥情形，並無不能注意情事，竟疏未注意，
    以時速約五十至五十五公里速度行駛內側車道上，適有行人吳金田違規穿越道路
    ，乙○○見狀煞車不及，正面撞上吳金田，右邊車輪並壓過吳金田頭部，導致其
    顱骨及顏面骨開放性骨折而當場死亡。
二、公訴人認被告觸犯前開業務過失致死罪嫌，係以被告坦承於右述時地肇事不諱，
    被害人吳金田確係因本件車禍死亡，亦經檢察官督同法醫師相驗屬實，並製有勘
    驗筆錄、驗斷書、相驗屍體證明書在卷足憑，復有車禍現場照片，道路交通事故
    調查報告表附卷可稽，為其主要論據。訊據被告堅決否認有前開業務過失致死犯
    行，辯稱：當日伊本駕車行駛於中間車道，欲超越前方之計程車方變換車道至內
    側車道，一進入內側車道即見到吳金田站立在三十公尺外的路中分隔島上，因吳
    金田並無橫越快車道之行動，伊即繼續前行，不料吳金田在伊行車至與之相距七
    、八公尺處突然從站立處衝向內側車道，伊見狀雖立即煞車但仍來不及，致所駕
    駛之曳引車正面撞擊吳金田，本件係吳金田為自殺方闖入伊行車之快車道，伊根
    本無法預見，也無從防範，對於吳金田死亡之事，並無過失責任等語。
三、按行為人之過失行為雖違反客觀的注意義務，致發生一定之結果，如其結果並無
    預見或無避免之可能，仍不能令其負過失責任；是必須行為人對於因過失行為所
    發生之結果有所預見，並能採取適當之措施，以避免其發生，即所謂具有主觀預
    見及避免之可能性，竟未預見，又未避免，始應負過失責任。又過失犯，係以違
    反客觀的注意義務之行為而發生結果，為其構成要件之內容，自須違反客觀的注
    意義務之行為與結果間具有因果關係，行為人始負過失責任；如被害人或第三人
    之行為為其結果發生之獨立原因者，縱行為人與有過失，既非其結果發生之原因
    ，亦不負過失責任。而所謂相當因果關係，係指依經驗法則，綜合行為當時所存
    在之一切事實，為客觀之事後審查，認為在一般情形下，有此環境，有此行為之
    同一條件，均可發生同一之結果，則該條件即為發生結果之相當條件，行為與結
    果即有相當之因果關係；反之，若在一般情形下，有此同一條件存在，而依客觀
    之審查，認為不必然發生此結果者，則該條件與結果並不相當，不過為偶然之事
    實而已，其行為與結果間即無相當因果關係（最高法院八十九年度台上字第七八
    二三號判決意旨參照）。
四、經查：
  (一)本件肇事地點位於橫跨景美溪上、聯絡台北縣新店市與台北市文山區之鳴遠橋台
    北市地界，該橋面為雙向各三線道道路，路中設有寬式交通島之分向設施，此有
    事發現場照片及警製道路交通事故調查報告表在卷可按。被告於事發之際係駕車
    行駛於內側快車道，業據伊自承無訛，並有顯示事發後該車停放在內側快車道之
    現場照片可稽。被告駕駛曳引車行駛於該路段內側快車道之舉，顯與道路交通安
    全規則第九十八條第一項第一款「大型汽車在雙向四車道行駛時，除超越同一車
    道之前車或準備左轉彎外，均不得在內側車道行駛」之規定相違。被告雖辯稱當
    日伊本行駛於中間車道，為超越同一車道之前車方變換車道至內側車道云云，惟
    未有任何事證可資憑採，誠難遽信為真。
  (二)又被告自稱於發現吳金田自路中分隔島闖入內側快車道時即踩煞車，現場並留有
    被告所駕駛曳引車左、右後輪之煞車痕各十四點一公尺、十四點七公尺，此觀之
    前揭道路交通事故調查報告表即明。參以卷內「汽車煞車距離、行車速度及道路
    摩擦係數對照表」之記載，被告於事發時之車速約在時速五十至五十五公里間，
    顯已違反行為時道路交通安全規則第九十三條第一項第一款「行車速度在市區道
    路，時速不得超過四十公里」之規定。被告雖辯稱前開對照表不適用於伊所駕駛
    之大型汽車，實則伊並未超速云云，然交通部業於六十六年十月二十七日以交路
    （六六）字第一○二七五號函示：前開「汽車煞車距離、行車速度及道路摩擦係
    數對照表」係依照美國西北大學研究資料並參照國內外道路摩擦係數等資料所研
    訂，該表所稱汽車，係泛指一般車輛，並非排除機踏車、馬達三輪貨車及聯結車
    之適用。且經參考各種廠牌車輛之煞車距離性能，其與一般汽車之煞停距離性能
    ，並無顯著差異，該表仍可適用於機踏車、馬達三輪貨車及聯結車（包括曳引車
    及拖車）等語，有該函示內容一份附卷可佐，是以被告前揭辯詞，尚無足取。
  (三)另觀諸前開道路交通事故調查報告表現場圖之記載，被告所駕駛之曳引車，右後
    車輪煞車痕起始處，距被告陳稱吳金田於事發前站立之位置，相距約十六公尺（
    此係由該圖之比例尺換算得知，該圖上每一公分代表實際距離二公尺，右後車輪
    煞車痕起始處距被告陳稱吳金田站立之路燈燈桿，在該圖上直線距離為八公分）
    ，而被告駕駛之曳引車，車身長度為十一點八公尺，業據當場處理事故之交通警
    員載明於交通事故調查報告表肇事經過摘要欄。又衡諸一般駕駛人之正常反應，
    被告應是在目睹吳金田闖入內側快車道後立即踩煞車，左、右後車輪方會出現煞
    車痕，由是觀之，被告辯稱吳金田係在伊車前約七、八公尺處闖入內側快車道等
    語，應非虛妄。
  (四)又針對吳金田之死因，其姐甲○○先後於偵查中及本院調查時陳述：吳金田並未
    結婚，父母已經過世，生前自己一人租住在新店，之前以開計程車為業，九十年
    過年後因眼睛開刀，無法再開車，曾對其表示無法找到工作，要其幫忙找工作，
    吳金田煩惱失業已經很久了，加上患有高血壓、支氣管炎等疾病，被久病所困；
    吳金田過世前失業好幾個月，曾向其說過活著沒有什麼意思等語，事發前也曾叨
    唸著類似的話等語（相卷第十四頁訊問筆錄、本院九十一年六月二十四日訊問筆
    錄參照）。又吳金田之鄰居葉士明亦於接受警方查訪時陳稱：其於事發前一天晚
    上八時許曾見過吳金田，吳金田表示人生病、很難過等語，有文山第二分局專案
    查訪紀錄表附卷可參（偵卷第二十二頁），可知吳金田於生前即因老病、失業，
    而萌生厭世之意。另本件事故發生地點在橫跨景美溪之鳴遠橋上，業如前述，該
    橋無任何燈號、橋上無任何其他通道，行人須由橋之兩端才能上橋至肇事地點，
    現場無橫越橋面之設施，橋之二側均有紅磚人行道，業據檢察官至事發現場履勘
    ，製有勘驗筆錄附卷可考（相卷第十二頁），並有現場照片在卷足資參照。按該
    橋兩側紅磚人行道係以雙向共六線車道及植有矮木之分隔島予以區隔，距離約有
    二十公尺，跨越景美溪之鳴遠橋橋面係供車輛行駛，須越過景美溪即橋的兩端方
    有行人通道通達橋面，以該橋設置情況觀之，一般行人當不至在該橋上橫越馬路
    ，被害人吳金田於事發前站立在橋中央之分隔島，並於被告駕車行近時闖入快車
    道，其行走動態顯然悖於常理，再參酌其於生前即有輕生意念，被告辯稱吳金田
    係為自殺方故意於伊車前闖入快車道等語，堪可採信。
  (五)查吳金田為遂其自殺目的，而於被告駕車行近時突然自路中分隔島衝進內側快車
    道，斯時吳金田與被告所駕駛曳引車之距離，不過八、九公尺，前已述及。按駕
    駛人於駕車行進時發現車前有狀況，欲將車煞停，除按其車行速度有一定之煞車
    距離外，尚須加上反應距離方為可煞停之距離，而依卷內「汽車行駛距離及反應
    距離一覽表」所載，駕駛人之一般平均反應力，為四分之三秒，故其反應距離等
    於每秒行駛距離乘以四分之三。以上開公式計算，若被告於事發之際並未超速，
    而係以時速四十公里之速度駕車行進，當伊發現吳金田自車前七、八公尺處闖入
    車道，縱使緊急煞車，亦須十五公尺以上之距離方可完全煞停（按時速四十公里
    之反應距離為八點三二公尺，在乾燥柏油路面最短煞車距離為七點四公尺），亦
    即，吳金田於被告車前七、八公尺處忽然衝出之舉，實屬猝不及防，縱被告並未
    超速，亦無從防免撞及吳金田之結果，是以，被告於本件事發時雖超速行駛，惟
    伊超速行駛之交通違規行為，與本件吳金田之死亡間，並無相當因果關係，殆可
    斷言。又被告於事發時係違規行駛內側車道，業如前述，然在一般情形下，大型
    車輛行駛內側快車道，若非有行人突然侵入該快車道，則依客觀之審查，並不必
    然發生該違規車輛碾斃行人之結果，準此，被告駕駛曳引車違規行駛於內側快車
    道，與吳金田之死亡間，亦難認有相當因果關係，而僅屬一般交通違規行為。
  (六)綜上，本件事故之發生，係因吳金田於事發前即進入鳴遠橋面之路中分隔島等候
    ，選擇適當機會衝出道路中，讓路過之車輛衝撞或輾壓而死，以達其自殺之目的
    ，至為明確。適被告駕駛曳引車行經肇事地點，忽見吳金田由左前方路旁衝出，
    乃緊急煞車，顯已注意車前狀況，並採取適當安全措施，且被告對於吳金田之自
    殺行為，主觀上無從預見，客觀上亦無從防範，自難令伊負過失責任。至於卷附
    之台北市車輛行車事故鑑定委員會九十年四月三日北鑑審字第九○六○○五九八
    ○○號函與鑑定意見書，及台北市政府交通局九十年六月十一日北市交鑑意字第
    五六五三號台北市車輛行車事故鑑定案件覆議意見書雖均認定吳金田在禁止穿越
    路段穿越道路，乙○○駕駛曳引車涉嫌超速行駛且行駛內側車道，同為肇事原因
    ，惟查吳金田於右述時地既選擇被告之曳引車為其自殺之對象，自然會配合被告
    曳引車之車速及車行方向適時由路旁衝出，被告之曳引車縱未超速或行駛內側車
    道，亦難避免本件車禍之發生。亦即本件事故係吳金田執意自殺之行為所致，非
    被告所能預見及避免，上開鑑定意見書及覆議意見書尚難採為不利於被告之認定
    。
五、綜合前述，足認被告辯稱本件事故係吳金田故意自殺所致，伊無法預見、亦無從
    防範，自無過失等語，洵為有據，應可信憑，尚難僅以吳金田係命喪被告輪下之
    單純事實，即認被告對本件事故之發生為有過失。此外，本院復查無其他積極、
    具體確切之證據，足資證明被告有觸犯刑法第二百七十六條第二項之業務過失致
    死罪犯行。準此，本件既不能證明被告犯罪，自應為無罪判決之諭知。
據上論斷，依刑事訴訟法第四百五十二條、第三百零一條第一項，判決如主文。
本案經檢察官丙○○到庭執行職務。
中      華      民      國      九十一      年      十    月    十五    日
                                      臺灣臺北地方法院交通法庭
                                          法  官  陳婷玉
右正本證明與原本無異。
如不服本判決，應於判決送達後十日內，向本院提出上訴狀。
                                          書記官  陳弘文
中      華      民      國      九十一      年      十    月    十六    日
